臺灣高雄地方法院刑事判決
111年度交簡上字第57號
上  訴  人  臺灣高雄地方檢察署檢察官
被      告  陳寧



上列上訴人因被告犯過失傷害案件，不服本院高雄簡易庭中華民
國111年1月3日110年度交簡字第2649號第一審刑事簡易判決（起
訴案號：109年度偵字第14035號），提起上訴，本院管轄之第二
審合議庭判決如下：
    主  文
上訴駁回。
陳寧緩刑貳年。
    事實及理由
一、本案經本院管轄之第二審合議庭審理結果，認原判決認事用
    法，均無違誤，量刑亦屬妥適，應予維持，爰依刑事訴訟法
    第373條規定，本判決之事實、證據及理由，除證據部分另
    補充：「被告陳寧於本院審理中之自白、被告與告訴人段安
    盛之調解筆錄、被告履行調解賠償之匯款單據、告訴人之刑
    事陳述狀（同意法院對被告從輕量刑並給予緩刑之判決）」
    外，其餘均引用第一審判決書之記載（如附件）。
二、上訴論斷部分
    檢察官依告訴人段安盛之請求提起上訴，上訴意旨略以：告
    訴人遭被告過失傷害，至今僅能臥床，飽受痛苦，被告未與
    告訴人達成和解，原審僅判處被告有期徒刑4月，顯然過輕
    等語。經查：
  ㈠按量刑之輕重，係事實審法院得依職權自由裁量之事項，茍
    已斟酌刑法第57條各款所列情狀而未逾越法定刑度，則不得
    遽指為違法；又刑罰之量定屬法院自由裁量之職權行使，但
    仍應審酌刑法第57條所列各款事由及一切情狀，為酌量輕重
    之標準，並非漫無限制，在同一犯罪事實與情節，如別無其
    他加重或減輕之原因，下級法院量定之刑，亦無過重或失輕
    之不當情形，則上級法院對於下級法院之職權行使，原則上
    應予尊重。
  ㈡原審認被告犯刑法第284條前段之過失傷害罪，事證明確，依
    自首規定減刑，並審酌被告騎乘機車未遵守道路交通規則，
    因而肇致本件交通事故致告訴人受有傷害，造成告訴人之身
    體及精神上之痛苦，所為實有不該，惟念其犯後坦承犯行，
    態度尚可，並考量被告雖未能與告訴人達成和解，然係因兩
    造對於賠償金額無法達成共識而未能達成和解，兼衡其教育
    程度、經濟、告訴人對本件車禍之發生與有過失及其所受傷
    勢程度等一切情狀，量處有期徒刑4月並諭知如易科罰金之
    折算標準。經核原審已充分審酌被告犯罪情節之輕重暨所生
    損害程度、車禍雙方之過失比例、兩造未能達成和解之原因
    等重要量刑因子，並針對刑法第57條各款事項而為妥適量刑
    ，要無違法或罪刑顯不相當之處，本院就原審判決之職權行
    使，原則上應予尊重，已不得遽指為違法。又被告於本院第
    二審審理期間，業與告訴人達成調解並履行賠償完畢，經告
    訴人請求對被告從輕量刑等情，有上開調解筆錄、匯款單據
    及告訴人之刑事陳述狀在卷可參，足認被告已確實彌補其犯
    行所生之損害，並獲得告訴人原諒，是檢察官循告訴人請求
    所指摘之上訴理由已不存在。檢察官以上開理由指摘原審量
    刑過輕等語，為無理由，應予駁回。
三、緩刑宣告
    凡有審理事實職權之法院，均得依其職權諭知緩刑，第二審
    以判決駁回上訴時，仍得諭知緩刑之宣告。查被告前未曾因
    故意犯罪受有期徒刑以上刑之宣告，有臺灣高等法院被告全
    國前案紀錄表在卷可憑，其因一時過失致罹刑典，於偵、審
    期間始終坦承過失，有所悔悟，且被告於本院第二審審理期
    間，業與告訴人達成調解並履行賠償完畢，經告訴人同意法
    院對被告為緩刑之判決等情，亦有上開調解筆錄、匯款單據
    及告訴人之刑事陳述狀可參，可徵被告積極彌補其犯罪所生
    之損害，信其經此偵、審程序及刑之宣告後，當知所警惕，
    而無再犯之虞，本院審酌上情，認原判決所宣告之刑，以暫
    不執行為適當，爰依刑法第74條第1項第1款規定，併予宣告
    緩刑2年，以啟自新。
據上論斷，依刑事訴訟法第455條之1第1項、第3項、第368條、
第373條，判決如主文。
本案經檢察官丁亦慧提起公訴，檢察官呂乾坤提起上訴，檢察官
陳宗吟到庭執行職務。
中　　華　　民　　國　　111 　年　　7 　　月　　27　　日
                  刑事第七庭    審判長法  官  林柏壽
                                      法  官  李宜穎
                                      法  官  陳力揚
以上正本證明與原本無異。
不得上訴。
中　　華　　民　　國　　111 　年　　7 　　月　　27　　日
　　　　　　　　　　　　　　　　　　　書記官　吳采蓉
附錄本案論罪科刑法條：
刑法第284條
因過失傷害人者，處一年以下有期徒刑、拘役或十萬元以下罰金
；致重傷者，處三年以下有期徒刑、拘役或三十萬元以下罰金。
【附件（原審判決）】
臺灣高雄地方法院刑事簡易判決　　　 110年度交簡字第2649號
公　訴　人　臺灣高雄地方檢察署檢察官
被　　　告　陳寧
上列被告因過失傷害案件，經檢察官提起公訴（109 年度偵字第
14035號），經被告自白犯罪，本院認為宜以簡易判決處刑（原
案號：110年度審交易字第102 號），逕以簡易判決處刑如下：
    主  文
陳寧犯過失傷害罪，處有期徒刑肆月，如易科罰金，以新臺幣壹
仟元折算壹日。
    事實及理由
一、陳寧考領有普通重型機車駕駛執照，其於民國108 年12月1
    日晚間8 時49分許，騎乘車牌號碼000-0000號普通重型機車
    ，沿高雄市鳳山區新樂街149 巷由南往北方向行駛，行經新
    樂街149 巷與大明路55巷之無號誌，且新樂街149 巷與大明
    路55巷路面均繪設有「慢」字標字之交岔路口，欲通過該路
    口時，本應注意，車輛行經無號誌，且路面繪設有「慢」字
    標字之交岔路口，應減速慢行，且車道數相同時，左方車應
    禮讓右方車先行，而依當時天候晴、夜間有照明、柏油路面
    乾燥、無缺陷、無障礙物，視距良好等情，並無不能注意之
    情事，竟疏未注意及此，未減速慢行，且未暫停讓右方車先
    行，即貿然直行欲通過該路口，適有段安盛騎乘車牌號碼00
    0-000 號普通重型機車，沿大明路55巷由東往西方向行駛至
    上開路口，亦疏未注意型經無號誌，且路面繪設有「慢」字
    標字之交岔路口，應減速慢行，而未減速即貿然直行欲通過
    該路口，兩車遂發生擦撞，致段安盛人車倒地，並受有頸椎
    第五、六節椎間盤突出併神經壓迫及左足挫擦傷之傷害。嗣
    陳寧於肇事後留在現場，在未經有偵查權之機關或公務員發
    覺為犯嫌前，向前往現場處理之警員承認肇事，自首而願接
    受裁判。
二、認定犯罪事實所憑之證據及其理由：
  ㈠上開犯罪事實，業據被告陳寧坦承不諱，核與證人即告訴人
    段安盛證述相符，並有高雄市政府警察局鳳山分局道路交通
    事故現場圖、道路交通事故調查報告表㈠、㈡-1、高雄市政府
    警察局交通警察大隊鳳山分隊道路交通事故談話紀錄表、高
    雄市政府警察局道路交通事故肇事人自首情形紀錄表、高雄
    市政府交通局車輛行車事故鑑定委員會鑑定意見書（案號00
    000000）、高雄市車輛行車事故鑑定覆議會覆議意見書（案
    號000-00-00 ）、車輛詳細資料報表、高雄市立小港醫院診
    斷證明書及照片在卷可稽，足證被告之任意性自白與事實相
    符，堪以採信。
  ㈡按駕駛人駕駛汽車（包括機車），應遵守道路交通標誌、標
    線、號誌之指示，「慢」字，用以警告車輛駕駛人前面路況
    變遷，應減速慢行，且行經無號誌之交岔路口，應減速慢行
    ，作隨時停車之準備，又車道數相同時，同為直行車者，左
    方車應暫停讓右方車先行，道路交通安全規則第2 條第1 項
    第1 款、第90條第1 項、第93條第1 項第2 款、第102 條第
    1 項第2 款及道路交通標誌標線號誌設置規則第163 條第1
    項分別定有明文。查被告考領有普通重型機車駕駛執照，有
    證號查詢機車駕駛人資料在卷可佐，其對於上開規定自應知
    之甚詳，而本件事故發生時，天候晴、夜間有照明、柏油路
    面乾燥、無缺陷、無障礙物，視距良好等情，亦有道路交通
    事故調查報告表㈠在卷可查，又無不能注意之情事，則被告
    騎乘機車欲通過本案肇事路口，未依上開規定減速慢行，做
    隨時停車之準備，且未讓屬右方車之告訴人先行，而肇致本
    件車禍事故，對本件車禍事故之發生自有過失，且高雄市政
    府交通局車輛行車事故鑑定委員會、高雄市車輛行車事故鑑
    定覆議會之鑑定、覆議意見亦均認被告無號誌岔路口車道數
    相同時，左方車未暫停讓右方車先行，為肇事主因，有上開
    高雄市政府交通局車輛行車事故鑑定委員會鑑定意見書、高
    雄市車輛行車事故鑑定覆議會鑑定覆議意見書在卷可稽，又
    告訴人因本件車禍受有上開傷害，業如前述，則被告上開過
    失行為與告訴人所受傷害間，顯有相當因果關係存在。
  ㈢另告訴人騎乘機車欲通過本案肇事路口，未依上開規定減速
    慢行，做隨時停車之準備，致發生本件事故，對於本件車禍
    事故之發生自與有過失，上開高雄市政府交通局車輛行車事
    故鑑定委員會、高雄市車輛行車事故鑑定覆議會之鑑定、覆
    議意見，亦均認告訴人無號誌岔路口未減速慢行，為肇事次
    因，起訴意旨漏未論及告訴人此部分之過失，尚有未洽，應
    予補充，惟過失傷害罪，祇以被告之有過失為致傷害之一原
    因為已足，不因告訴人亦有過失而影響於犯罪之成立，告訴
    人就車禍事故之發生與有過失之有無或情節之輕重，至多僅
    係量刑時之參酌事由或於民事損害賠償時過失比例認定之問
    題，仍不影響被告本案過失傷害刑事責任之成立與否。
  ㈣另告訴人及其代理人固均主張告訴人因本件車禍事故之傷害
    而進行頸椎手術，於術後造成四肢輕癱及雙下肢膝關節及踝
    關節機能永久喪失，無法行走之傷害，與本件車禍事故有因
    果關係，是告訴人因本件車禍所致之傷害已達重傷害之程度
    等語，惟查：
  ⒈於偵查時，經檢察官函詢本件車禍事故後，告訴人急診及嗣
    後就醫之高雄市立小港醫院，告訴人是否因本件車禍事故，
    對其下肢活動造成難以回復或無法回復之傷害，該醫院回復
    ：「告訴人於急診就診時主訴手指麻痺，但下肢功能正常」
    ，有高雄市立小港醫院109 年8 月26日高醫港品字第109030
    2641號函在卷可稽（見偵卷第37頁），復經檢察官函詢同醫
    院⒈告訴人第五、六節椎間盤突出併神經壓迫及脊髓損傷係
    因本件車禍事故所致或係原有之慢性疾病？⒉告訴人目前身
    體情況如何？其自述無法行走之情，是否因頸椎手術之風險
    所致？該醫院回復：「⒈車禍導致告訴人神經壓迫症狀，告
    訴人主訴車禍前並無相關症狀。⒉告訴人目前脊椎損傷，四
    肢無力，以致無法行走，為頸椎手術之併發症」，有高雄市
    立小港醫院109年12月14日高醫港品字第1090304484號函在
    卷可稽（見偵卷第79頁），則被告於偵查中及本院中辯稱：
    車禍住院當時告訴人手部可以打手機，手術前仍可以自行前
    往上廁所，告訴人四肢輕癱之結果，非車禍引發等語（偵卷
    第51-52頁、本院審交易卷第303頁），即非無據。
  ⒉嗣於本院審理時，本院函詢同醫院告訴人之傷勢狀態是否已
    達到重傷害之程度，該醫院回復：「⒈告訴人住院檢查顯示
    頸椎第5、6節後縱韌帶鈣化，脊隨狹窄及脊隨損傷，合併雙
    上肢無力及麻痺，應行頸椎減壓手術。⒉文獻報告，頸椎術
    後發生脊隨損傷之機率為0.5~4%。⒊告訴人之四肢輕癱及雙
    下肢膝關節及踝關節機能永久喪失，應屬手術併發症所致，
    該員術前為右上肢無力」，有高雄市立小港醫院110 年10月
    29日高醫港品字第1100303522號函在卷可稽（見審交易字卷
    第295頁）。
  ⒊依上高雄市立小港醫院各次函覆可知，被告於本件車禍事故
    時，並未受有下肢癱瘓之傷害，是因嗣後治療其頸椎第五、
    六節椎間盤突出併神經壓迫及脊髓損傷之傷害而進行手術後
    ，始造成下肢癱瘓之傷害，且該院已一再函覆確認四肢輕癱
    及雙下肢膝關節及踝關節機能永久喪失為手術所造成之併發
    症，而揆諸告訴人手術前的症狀既僅呈現右上肢無力的現象
    ，執此可認，本件車禍告訴人所受的傷害非造成其四肢輕癱
    及雙下肢膝關節及踝關節機能永久喪失的結果可明，查卷內
    復無其他積極證據證明足以證明告訴人下肢癱瘓之傷害確與
    本件車禍有關，自難認告訴人所主張重傷害與本件車禍事故
    有因果關係，況告訴人所主張之重傷害同業經公訴人為不另
    為不起訴處分在案，附此敘明。
  ⒋至起訴事實中，雖認告訴人本件車禍因而受有頸椎第五、六
    節椎間盤突出併神經壓迫及脊髓損傷及左足挫擦傷之傷害等
    語。惟據高雄市立小港醫院109年12月14日高醫港品字第109
    0304484號函文中函復：「⒈車禍導致告訴人神經壓迫症狀，
    告訴人主訴車禍前並無相關症狀。⒉告訴人目前脊椎損傷，
    四肢無力，以致無法行走，為頸椎手術之併發症」（見偵卷
    第79頁），顯見告訴人本件車禍所受之傷害並未包括告訴人
    所提出109年4月17日診斷證明書中所載脊髓損傷之傷害，故
    起訴事實顯有誤會，應予更正。
  ㈤綜上所述，本案事證明確，被告犯行洵堪認定，應依法論科
    。
三、論罪科刑：
  ㈠罪名：
    核被告所為，係犯刑法第284 條前段之過失傷害罪。
  ㈡刑之減輕部分：
    被告於肇事後留在現場，在未經有偵查權之機關或公務員發
    覺為犯嫌前，向前往現場處理之警員承認肇事，自首而願接
    受裁判乙節，有高雄市政府警察局道路交通事故肇事人自首
    情形紀錄表在卷可查，足認被告在其所為過失傷害犯行未被
    發覺之前，即主動向處理員警自首而接受裁判，已符合自首
    要件，爰依刑法第62條前段規定，減輕其刑。
  ㈢爰以行為人之責任為基礎，審酌被告騎乘機車未遵守道路交
    通規則，因而肇致本件交通事故致告訴人受有上揭傷害，造
    成告訴人之身體及精神上之痛苦，所為實有不該，惟念其犯
    後坦承犯行，態度尚可，並考量被告雖未能與告訴人達成和
    解，然係因兩造對於賠償金額無法達成共識而未能達成和解
    ，兼衡其教育程度、經濟（涉個人隱私，詳卷）、告訴人對
    本件車禍之發生與有過失及其所受傷勢程度等一切情狀，量
    處如主文所示之刑及易科罰金之折算標準。
四、依刑事訴訟法第449 條第2 項、第3 項、第454 條第1 項，
    逕以簡易判決處刑如主文。
五、如不服本判決，應於判決送達之日起20日內，向本院提出上
    訴狀。
六、本案經檢察官丁亦慧提起公訴，檢察官呂乾坤到庭執行職務
    。
中    華    民    國   111    年    1     月    3     日
                  高雄簡易庭    法  官  陳銘珠
以上正本證明與原本無異。
如不服本判決，應於判決送達之日起20日內向本院提出上訴書狀
。
因疫情而遲誤不變期間，得向法院聲請回復原狀。
中    華    民    國   111    年    1     月    3     日
                                書記官  黃靖媛
附錄本案論罪科刑法條：
《中華民國刑法第284條》
因過失傷害人者，處一年以下有期徒刑、拘役或十萬元以下罰金
；致重傷者，處三年以下有期徒刑、拘役或三十萬元以下罰金。